【裁判字號】    95,易,1465
【裁判日期】    951229
【裁判案由】    詐欺
【裁判全文】
臺灣桃園地方法院宣示判決筆錄          95年度易字第1465號
公  訴  人  臺灣桃園地方法院檢察署檢察官
被      告  甲○○
上列被告因詐欺案件，於中華民國95年12月29日下午5 時許，在
本院第4法庭宣示判決，出席職員如下：
          法  官  蘇昭蓉
          書記官  韓若玉
          通  譯
法官起立朗讀判決主文、犯罪事實要旨、處罰條文、附記事項，
及告以上訴限制、期間並提出上訴狀之法院，且諭知記載其內容
：
一、主  文：
    甲○○連續意圖為自己不法之所有，以不正方法由收費設備
    取得他人之物，處有期徒刑參月，如易科罰金，以參佰元（
    即新臺幣玖佰元）折算壹日。
    扣案金屬代幣肆佰玖拾捌枚、澳門一元硬幣柒拾壹枚均沒收
    。
二、犯罪事實要旨：
    甲○○基於意圖為自己不法所有之詐欺概括犯意，於民國95
    年2 月間某日在大陸地區，向某姓名年籍不詳之成年人以每
    枚人民幣5 角之價格，購入金屬代幣2 千枚，返國後自95年
    2 月間某日起至95年6 月13日為警查獲時止，多次在桃園縣
    大園鄉桃園國際機場第一航廈出入境大廳內，以上開代幣投
    入只限收中華民國硬幣之飲料販賣機或兌幣機內，以每投入
    1 枚代幣而使該自動販賣機或兌幣機誤以為使用者已投入新
    臺幣（下同）10元硬幣1 枚，而自兌幣機兌換2 個5 元硬幣
    ，或由自動販賣機選取其內飲料或按退幣鈕，以此不正之方
    法獲取兌幣機之硬幣或自動販賣機內之飲料及退出之10元硬
    幣等財物，期間共計使用1 千502 個代幣，因而詐得價值合
    計1 萬5 千20元之財物，嗣於95年6 月13日上午11時50分許
    ，在上開處所，甲○○正以相同方式詐取販賣機內之飲料、
    硬幣之際，為警當場查獲，始悉上情，並自其身上扣得尚未
    使用之代幣498 枚（甲○○所有供犯罪使用之物）、新臺幣
    10元硬幣33枚、新臺幣5 元硬幣14枚，另自機場內之自動販
    賣機及兌幣機內，起出同型代幣542 枚（供犯罪使用但已非
    屬甲○○所有之物）。甲○○承前概括犯意，又於95年4 月
    26日下午2 時40分許，在高雄小港國際機場出境大廳內立榮
    航空櫃檯旁之金車飲料販賣機，以其自備之澳門1 元硬幣71
    枚，投入只限收中華民國硬幣之販賣機內，以每投入1 枚1
    元澳門硬幣而使該自動販賣機誤以為使用者已投入20元硬幣
    1 枚，甲○○再選取其內咖啡飲料或按退幣鈕，以此不正之
    方法獲取自動販賣機內之飲料6 瓶及退出之10元硬幣20多枚
    。嗣甲○○正詐取該販賣機內之飲料、硬幣之際，為金車公
    司之補貨員蕭士玨發現，報警當場查獲，並自其攜帶之手提
    袋內扣得伯朗咖啡4 瓶、澳門1 元硬幣71枚（甲○○所有供
    犯罪使用之物）、新臺幣50元硬幣1 枚、新臺幣10元硬幣48
    枚、新臺幣5 元硬幣1 枚及新臺幣1 元硬幣3 枚。
三、處罰條文：
    95年7 月1 日修正後刑法第2 條第1 項前段、95年7 月1 日
    修正前刑法第56條、刑法第339 條之1 第1 項、95年7 月1
    日修正前刑法第41條第1 項前段、第38條第1 項第2 款，刑
    法施行法第1 條之1 第1 項、第2 項後段，修正前罰金罰鍰
    提高標準條例第2條。
四、附記事項：按「行為後法律有變更者，適用行為時之法律，
    但行為後之法律有利於行為人者，適用最有利於行為人之法
    律」，為修正後刑法第2 條第1 項定有明文，故新法第2 條
    第1 項之規定，係規範行為後法律變更所生新舊法律比較適
    用之準據法，於新法施行後，應適用新法第2 條第1 項之規
    定，為「從舊從輕」之比較（最高法院95年度第8 次刑事庭
    會議決議可資參照）。被告行為後，關於刑法第339 條之1
    第1 項之罪，其法定罰金刑最低度部分，修正前刑法第33條
    第5 款規定為銀元1 元以上，依罰金罰鍰提高標準條例第1
    條前段提高為2 倍（提高後折算為新臺幣6 元），修正後刑
    法第33條第5 款則提高為新臺幣1000元以上，以百元計算；
    而被告行為後，刑法施行法於95年6 月14日增訂第1 條之1
    規定「中華民國九十四年一月七日刑法修正施行後，刑法分
    則編所定罰金之貨幣單位為新臺幣。九十四年一月七日刑法
    修正時，刑法分則編未修正之條文定有罰金者，自九十四年
    一月七日刑法修正施行後，就其所定數額提高為三十倍。但
    七十二年六月二十六日至九十四年一月七日新增或修正之條
    文，就其所定數額提高為三倍。」，於95年7 月1 日生效施
    行，刑法第339 條之1 第1 項之罪定有罰金刑，但未於94年
    1 月7 日修正，自應於95年7 月1 日刑法修正施行後，就其
    所定數額提高30倍，與被告行為時之罰金罰鍰提高標準條例
    第1 條前段、現行法規所定貨幣單位折算新臺幣標準第2 條
    之折算結果相較，罰金刑貨幣單位雖有「銀元」、「新臺幣
    」之更異，惟適用結果之罰金額度則無二致，並無利或不利
    之變更，自不生新舊法之比較問題，應逕行適用刑法施行法
    第1 條之1 規定（臺灣高等法院暨所屬法院95年法律座談會
    刑事類提案第16號內容可資參照）；被告行為後，刑法第56
    條關於連續犯之規定業於94年2 月2 日修正時廢除，於95年
    7 月1 日施行，是本件關於被告多次不正利用收費設備詐欺
    罪之行為，依修正前刑法第56條之規定，被告應構成刑法第
    339 條之1 第1 項罪名之連續犯，並得加重其刑，修正後之
    刑法既將連續犯之規定廢除，被告之上開行為並無接續犯或
    包括一罪之情形，其先後多次犯行，各獨立成罪，應分論併
    罰，上開變更屬修正後刑法第2 條之法律變更；被告行為後
    ，刑法第41條第1 項業於94年1 月7 日修正為「犯最重本刑
    為五年以下有期徒刑以下之刑之罪，而受六個月以下有期徒
    刑或拘役之宣告者，得以新臺幣一千元、二千元或三千元折
    算一日，易科罰金。但確因不執行所宣告之刑，難收矯正之
    效，或難以維持法秩序者，不在此限。」，於94年2 月2 日
    公布，95年7 月1 日生效，且罰金罰鍰提高標準條例第2 條
    業已於95年4 月28日修正刪除，並於95年7 月1 日生效，其
    修正之結果已將修正前之銀元100 元、200 元、300 元修正
    為新臺幣1000元、2000元、3000元，此項修正亦屬科刑規範
    事項之變更；經綜合比較修正前後與罪刑有關之相關規定，
    修正施行後之刑法並無較為有利於被告之情形，自應適用修
    正前之刑法即行為時之刑法為論罪科刑之依據；又經比較修
    正前、後易科罰金之規定，修正後刑法並無較有利於被告，
    依修正後刑法第2 條第1 項前段規定，仍應以修正前刑法第
    41條第1 項前段規定定易科罰金之折算標準。
五、協商判決除有刑事訴訟法第455 條之4 第1 項第1 款於本訊
    問程序終結前，被告撤銷協商合意或檢察官撤回協商聲請者
    ；第2 款被告協商之意思非出於自由意志者；第4 款被告所
    犯之罪非第455 條之2 第1 項所定得以協商判決者；第6 款
    被告有其他較重之裁判上一罪之犯罪事實者；第7 款法院認
    應諭知免刑或免訴、不受理者情形之一，及違反同條第2 項
    「法院應於協商合意範圍內為判決；法院為協商判決所科之
    刑，以宣告緩刑或2 年以下有期徒刑、拘役或罰金為限」之
     規定者外，不得上訴。
六、如有前項得上訴之情形者，得自收受判決送達之日起10日內
    ，向本院提出上訴書狀，上訴於第二審法院。
七、本案經檢察官徐文豪到庭執行職務。
中    華    民    國    95    年    12    月    29    日
                      臺灣桃園地方法院刑事第四庭
                                  書記官  韓若玉
                                  法  官  蘇昭蓉
以上正本證明與原本無異。
                                  書記官  韓若玉
中    華    民    國    95    年    12    月    29    日


司法院資訊處製作；財團法人民間司法改革基金會備份。
